ACORDAO-COMPLETO-2515838

ACÓRDÃO 3574/2022 ATA 21/2022 - PRIMEIRA CÂMARA

VISTOS, relatados e discutidos estes autos de atos de admissão submetidos à apreciação deste Tribunal para fins de registro, nos termos do inc. III do art. 71 da Constituição Federal de 1988, atos esses cadastrados e disponibilizados ao TCU por intermédio do Sistema e-Pessoal, na forma dos arts. 2º e 4º da Instrução Normativa TCU 78/2018,
ACORDAM os Ministros do Tribunal de Contas da União, reunidos em Sessão da 1ª Câmara, diante das razões expostas pelo Relator e com fundamento nos arts. 1º, inciso V, e 39, inciso II, ambos da Lei 8.443/92, c/c o art. 259, inciso II, do Regimento Interno, em:
9.1. considerar legais os atos constantes das peças 3, 5, 6 e 7, relativos, respectivamente, às admissões de Rafael Paes de Barros (ato nº 130840/2020) , Vanessa de Melo Santana (ato nº 136335/2020) , Mahmoud Nagib Mehanna (ato nº 138644/2020) e Gleiciane Santos Oliveira Xavier de Mesquita (ato nº 139599/2020) , autorizando-lhes os respectivos registros, nos termos do § 1º do art. 260 do Regimento Interno desta Corte de Contas;
9.2. destacar o ato constante da peça 4 (ato nº 131551/2020) , relativo à admissão de Romeu Botelho dos Santos, constituindo-se apartado;
9.3. já no âmbito do apartado referido no item precedente, realizar diligência junto ao Instituto Federal de Educação, Ciência e Tecnologia de Rondônia, a fim de que, em relação ao servidor Romeu Botelho dos Santos (CPF XXX.768.722-XX) :
9.3.1. encaminhe cópia da declaração de não acumulação de cargos e empregos públicos firmada pelo interessado quando de sua posse no cargo de Administrador junto ao Instituto Federal de Educação, Ciência e Tecnologia de Rondônia;
9.3.2. comprove que o servidor não acumula os cargos/empregos informados na Rais - Ano base 2020 (peça 11) , os quais são inacumuláveis, por intermédio do envio de cópia das portarias de exoneração eventualmente existentes, ou pela formalização de opção por apenas um cargo/emprego, se confirmada a acumulação irregular;
9.4. determinar à Sefip que:
9.4.1. dê ciência desta deliberação ao órgão/entidade de origem e aos interessados;
9.4.2. arquive os presentes autos, cumpridos os termos deste acórdão.

Pessoal. Atos de Admissão da unidade emissora Instituto Federal de Educação, Ciência e Tecnologia de Rondônia

Primeira Câmara

Instituto Federal de Educação, Ciência e Tecnologia de Rondônia.

3. Interessados: Gleiciane Santos Oliveira Xavier de Mesquita, CPF XXX.370.832-XX; Mahmoud Nagib Mehanna, CPF XXX.690.572-XX; Rafael Paes de Barros, CPF XXX.078.132-XX; Romeu Botelho dos Santos, CPF XXX.768.722-XX; Vanessa de Melo Santana, CPF XXX.177.442-XX.

13.1. Ministros presentes: Walton Alencar Rodrigues (Presidente), Benjamin Zymler, Vital do Rêgo e Jorge Oliveira.
13.2. Ministros-Substitutos presentes: Augusto Sherman Cavalcanti (Relator) e Weder de Oliveira.

AUGUSTO SHERMAN

Cuidam os autos de atos de admissão submetidos à apreciação deste Tribunal para fins de registro, nos termos do inc. III do art. 71 da Constituição Federal de 1988, atos esses cadastrados e disponibilizados ao TCU por intermédio do Sistema e-Pessoal, na forma dos arts. 2º e 4º da Instrução Normativa TCU 78/2018.
2.	A unidade técnica, ao analisar os fundamentos legais do ato bem como as informações prestadas pelo órgão do controle interno, lavrou a instrução constante da peça 9, adiante parcialmente transcrita, com eventuais ajustes de forma:
"INTRODUÇÃO
1. Trata-se de atos de admissão, submetidos, para fins de registro, à apreciação do Tribunal de Contas da União (TCU) , de acordo com o art. 71, inciso III, da Constituição Federal.  Os atos foram cadastrados e disponibilizados ao TCU por intermédio do Sistema e-Pessoal, na forma do art. 2º e 4º da Instrução Normativa TCU 78/2018.
2. Os atos desse processo pertencem às seguintes unidades:
2.1. Unidade emissora: Instituto Federal de Educação, Ciência e Tecnologia de Rondônia.
2.2. Unidade cadastradora: Instituto Federal de Educação, Ciência e Tecnologia de Rondônia.
2.3. Subunidade cadastradora: Diretoria de Gestão de Pessoas.
EXAME TÉCNICO
Procedimentos aplicados
3. Os procedimentos para exame, apreciação e registro de atos de pessoal encontram-se estabelecidos na Instrução Normativa TCU 78/2018 e na Resolução TCU 206/2007.
[...]
Exame das Constatações
9. Ato: 130840/2020 - Interessado: RAFAEL PAES DE BARROS - CPF: XXX.078.132-XX
9.1. Parecer do Controle Interno: considerar o ato Análise dispensada de acordo com o art. 14 da IN TCU 78-2018. Justificativa:  Análise dispensada de acordo com o art. 14 da IN TCU 78-2018
9.2. Constatação e análise: 
9.2.1. Ato e-Pessoal em substituição a ato Sisac devolvido de acordo com comunicado da presidência do TCU. Data de encaminhamento do ato Sisac ao TCU: 12/02/2019
a. Justificativa do Gestor de Pessoal: Não há. Verificação efetuada no âmbito do TCU.
b. Análise do Controle Interno: Não há. Verificação efetuada no âmbito do TCU.
c. Análise da Equipe Técnica: Legal
Ato em substituição a ato SISAC devolvido com entrada original no TCU na data de 12/2/2019.
9.3. O quadro resumo de ocorrências e, quando for o caso, o detalhamento da norma legal e da jurisprudência para a inconsistência acima elencada encontra-se no anexo II dessa instrução. 
9.4. Encaminhamento do ato: 
9.4.1. Considerar LEGAL e conceder o registro do ato de RAFAEL PAES DE BARROS. 
10. Ato: 131551/2020 - Interessado: ROMEU BOTELHO DOS SANTOS - CPF: XXX.768.722-XX
10.1. Parecer do Controle Interno: considerar o ato Análise dispensada de acordo com o art. 14 da IN TCU 78-2018. Justificativa:  Análise dispensada de acordo com o art. 14 da IN TCU 78-2018
10.2. Constatação e análise: 
10.2.1. Ato e-Pessoal em substituição a ato Sisac devolvido de acordo com comunicado da presidência do TCU. Data de encaminhamento do ato Sisac ao TCU: 17/12/2018
a. Justificativa do Gestor de Pessoal: Não há. Verificação efetuada no âmbito do TCU.
b. Análise do Controle Interno: Não há. Verificação efetuada no âmbito do TCU.
c. Análise da Equipe Técnica: Legal
Ato em substituição a ato SISAC devolvido com entrada original no TCU na data de 17/12/2018.
10.3. O quadro resumo de ocorrências e, quando for o caso, o detalhamento da norma legal e da jurisprudência para a inconsistência acima elencada encontra-se no anexo II dessa instrução. 
10.4. Encaminhamento do ato:
10.4.1. Considerar LEGAL e conceder o registro do ato de ROMEU BOTELHO DOS SANTOS.
11. Ato: 136335/2020 - Interessado: VANESSA DE MELO SANTANA - CPF: XXX.177.442-XX
11.1. Parecer do Controle Interno: considerar o ato Análise dispensada de acordo com o art. 14 da IN TCU 78-2018. Justificativa:  Análise dispensada de acordo com o art. 14 da IN TCU 78-2018
11.2. Constatação e análise: 
11.2.1. Ato e-Pessoal em substituição a ato Sisac devolvido de acordo com comunicado da presidência do TCU. Data de encaminhamento do ato Sisac ao TCU: 25/03/2019
a. Justificativa do Gestor de Pessoal: Não há. Verificação efetuada no âmbito do TCU.
b. Análise do Controle Interno: Não há. Verificação efetuada no âmbito do TCU.
c. Análise da Equipe Técnica: Legal
Ato em substituição a ato SISAC devolvido com entrada original no TCU na data de 25/3/2019.
11.3. O quadro resumo de ocorrências e, quando for o caso, o detalhamento da norma legal e da jurisprudência para a inconsistência acima elencada encontra-se no anexo II dessa instrução. 
11.4. Encaminhamento do ato:
11.4.1. Considerar LEGAL e conceder o registro do ato de VANESSA DE MELO SANTANA.
12. Ato: 138644/2020 - Interessado: MAHMOUD NAGIB MEHANNA - CPF: XXX.690.572-XX
12.1. Parecer do Controle Interno: considerar o ato Análise dispensada de acordo com o art. 14 da IN TCU 78-2018. Justificativa:  Análise dispensada de acordo com o art. 14 da IN TCU 78-2018
12.2. Constatação e análise: 
12.2.1. Ato e-Pessoal em substituição a ato Sisac devolvido de acordo com comunicado da presidência do TCU. Data de encaminhamento do ato Sisac ao TCU: 02/02/2019
a. Justificativa do Gestor de Pessoal: Não há. Verificação efetuada no âmbito do TCU.
b. Análise do Controle Interno: Não há. Verificação efetuada no âmbito do TCU.
c. Análise da Equipe Técnica: Legal
Ato em substituição a ato SISAC devolvido com entrada original no TCU na data de 2/2/2019.
12.3. O quadro resumo de ocorrências e, quando for o caso, o detalhamento da norma legal e da jurisprudência para a inconsistência acima elencada encontra-se no anexo II dessa instrução. 
12.4. Encaminhamento do ato:
12.4.1. Considerar LEGAL e conceder o registro do ato de MAHMOUD NAGIB MEHANNA.
13. Ato: 139599/2020 - Interessado: GLEICIANE SANTOS OLIVEIRA XAVIER DE MESQUITA - CPF: XXX.370.832-XX
13.1. Parecer do Controle Interno: considerar o ato Análise dispensada de acordo com o art. 14 da IN TCU 78-2018. Justificativa:  Análise dispensada de acordo com o art. 14 da IN TCU 78-2018
13.2. Constatação e análise: 
13.2.1. Ato e-Pessoal em substituição a ato Sisac devolvido de acordo com comunicado da presidência do TCU. Data de encaminhamento do ato Sisac ao TCU: 21/06/2018
a. Justificativa do Gestor de Pessoal: Não há. Verificação efetuada no âmbito do TCU.
b. Análise do Controle Interno: Não há. Verificação efetuada no âmbito do TCU.
c. Análise da Equipe Técnica: Legal
Ato em substituição a ato SISAC devolvido com entrada original no TCU na data de 21/6/2018.
13.3. O quadro resumo de ocorrências e, quando for o caso, o detalhamento da norma legal e da jurisprudência para a inconsistência acima elencada encontra-se no anexo II dessa instrução. 
13.4. Encaminhamento do ato:
13.4.1. Considerar LEGAL e conceder o registro do ato de GLEICIANE SANTOS OLIVEIRA XAVIER DE MESQUITA. 
CONCLUSÃO
14. A abrangência e a profundidade das verificações levadas a efeito fundamentam convicção de que os atos 136335/2020, 130840/2020, 138644/2020, 131551/2020 e 139599/2020 podem ser apreciados pela legalidade, em razão de não terem sido encontradas irregularidades nos atos, de acordo com o item Exame das Constatações desta instrução.
PROPOSTA DE ENCAMINHAMENTO
15. Ante o exposto, com fundamento no art. 71, inciso III, da Constituição Federal, no art. 1º, inciso V, e art. 39, incisos I e II, da Lei 8.443/1992, no art. 260 do Regimento Interno do Tribunal de Contas da União, propõe-se: 
15.1. Considerar LEGAIS e conceder o registro dos atos de VANESSA DE MELO SANTANA, RAFAEL PAES DE BARROS, MAHMOUD NAGIB MEHANNA, ROMEU BOTELHO DOS SANTOS e GLEICIANE SANTOS OLIVEIRA XAVIER DE MESQUITA."
3.	Em seu pronunciamento regimental (peça 12) , o Ministério Público junto a esta Casa, neste ato representado pelo Procurador Rodrigo Medeiros de Lima, manifestou divergência parcial em relação às conclusões e propostas da unidade técnica, nos seguintes termos:
"Trata-se da análise de cinco atos de admissões realizadas pelo Instituto Federal de Educação, Ciência e Tecnologia de Rondônia (IFRO) .
2. Após aplicação das críticas automáticas a Sefip propôs a legalidade e registro dos atos (peças 9-10) .
3. Constam da Relação Anual de Informações Sociais (RAIS) , ano base 2020, as seguintes ocorrências de acumulação de cargos públicos, ambos sem data de desligamento (peça 10) :
	SERVIDOR
	CARGO/EMPREGO
	ÓRGÃO/ENTIDADE
	DATA DE ADMISSÃO
	JORNADA SEMANAL

	Romeu Botelho dos Santos  (peça 4) 
	Administrador
	IFRO
	19/1/2015
	40

		Programador de Sistemas de Informação
	Estado de Rondônia
	8/2/2002
	20

	TOTAL
	60

4.	Como se vê, os mencionados cargos públicos não são passíveis de acumulação, mesmo que haja compatibilidade de horários, uma vez que não estão amparados pela exceção prevista no inciso XVI do art. 37 da vigente Constituição Federal, in verbis  (grifos inseridos) :
XVI - é vedada a acumulação remunerada de cargos públicos, exceto, quando houver compatibilidade de horários, observado em qualquer caso o disposto no inciso XI:
a) a de dois cargos de professor;
b) a de um cargo de professor com outro técnico ou científico;
c) a de dois cargos ou empregos privativos de profissionais de saúde, com profissões regulamentadas;
5. Assim, considerando que pode ter havido o rompimento do vínculo com o Estado de Rondônia desde o envio das informações da RAIS 2020, ou erro na informação dos cargos ocupados pelo interessado, este representante do Ministério Público de Contas da União opina pela realização de diligência ao IFRO, a fim de restar comprovado nos autos que não há acumulação indevida de cargos públicos pelo servidor Romeu Botelho dos Santos (peça 4) .
6. Por fim, quanto aos demais atos, anuímos à proposta da unidade técnica pela legalidade e concessão dos respectivos registros."
É o relatório.

não há.

Procurador Rodrigo Medeiros de Lima.

PESSOAL. ATOS DE ADMISSÃO. LEGALIDADE DE QUATRO ATOS, COM AUTORIZAÇÃO PARA REGISTRO DAS RESPECTIVAS ADMISSÕES. CONSTITUIÇÃO DE APARTADO PARA A REALIZAÇÃO DE DILIGÊNCIA EM RELAÇÃO A UM ATO. CIÊNCIA.

ATOS DE ADMISSÃO (ADS)

Cuidam os autos de atos de admissão submetidos à apreciação deste Tribunal para fins de registro, nos termos do inc. III do art. 71 da Constituição Federal de 1988, atos esses cadastrados e disponibilizados ao TCU por intermédio do Sistema e-Pessoal, na forma dos arts. 2º e 4º da Instrução Normativa TCU 78/2018.
2.	Os atos de admissão de Rafael Paes de Barros (ato nº 130840/2020, peça 3) , Vanessa de Melo Santana (ato nº 136335/2020, peça 5) , Mahmoud Nagib Mehanna (ato nº 138644/2020, peça 6) e Gleiciane Santos Oliveira Xavier de Mesquita (ato nº 139599/2020, peça 7) encontram-se conformes aos normativos regentes e podem ser apreciados pela legalidade com o subsequente registro, nos termos sugeridos pela unidade instrutiva e ratificados pelo Parquet especializado.
3.	Contudo, com as devidas vênias ao posicionamento da Sefip, alinho-me ao entendimento do MP/TCU quanto à necessidade de prévia realização de diligência em relação ao ato constante da peça 4 (ato nº 131551/2020) , relativo à admissão de Romeu Botelho dos Santos, tendo em vista os registros, constantes da base da RAIS/2020 (peça 10) , de outro vínculo público então mantido pelo interessado e de cujo desligamento não se tem notícia nos autos, vínculo esse não passível de acumulação com o do cargo público referido no ato ora examinado. A fim de que a medida saneadora não obste a apreciação dos demais atos constantes deste feito, proponho que sua realização ocorra em apartado.
4.	Destaco que os atos de admissão constantes destes autos foram disponibilizados ao TCU há menos de 5 (cinco) anos, não lhes sendo aplicável, assim, a nova orientação do STF consubstanciada no RE 636.553/RS.
	Diante do exposto, com as devidas vênias por divergir parcialmente da proposta alvitrada pela unidade técnica instrutiva e acolher o ajuste alvitrado pelo representante do Ministério Público, manifesto-me por que o Tribunal aprove o Acórdão que ora submeto à deliberação deste Colegiado.
TCU, Sala das Sessões, em 28 de junho de 2022.
AUGUSTO SHERMAN CAVALCANTI 
Relator